臺灣士林地方法院交通事件裁定　　　　　94年度交聲字第99號
原處分機關　臺北市交通事件裁決所
異　議　人
即受處分人　甲○○
上列受處分人因違反道路交通管理處罰條例案件，對於臺北市交
通事件裁決所94年1 月28日所為之處分（原處分案號：北市裁二
字第裁22─ACV433326 號、北市裁二字第裁22─ACV433327 號）
，聲明異議，本院裁定如下：
    主  文
異議駁回。
    理  由
一、按汽車駕駛人，行經有燈光號誌管制之交岔路口闖紅燈者，
    處新臺幣（下同）1800元以上5400元以下罰鍰。次按汽車駕
    駛人，駕駛汽車有違反本條例之行為，經交通勤務警察或依
    法令執行交通稽查任務人員制止時，不聽制止或拒絕停車接
    受稽查而逃逸者，除按各該條規定處罰外，處3000元以上60
    00元以下罰鍰。又汽車駕駛人有第60條第1 項、第53條之情
    形者，除依原條款處罰外，分別記違規點數1 點（於聲明異
    議案件移送書補記）及3 點，道路交通管理處罰條例第53條
    、第60條第1 項、第63條第1 項第1 款、第3 款分別有明文
    定之。
二、原處分意旨略以：本件異議人即受處分人甲○○所有車號
    BNP ─317 號重型機車於民國93年11月23日中午12時21分許
    ，在臺北市○○路與振興街口處，經警舉發「一、駕車行經
    有燈光號誌管制之交岔路口闖紅燈。二、違反處罰條例之行
    為，拒絕停車接受稽查而逃逸。」之違規，依道路交通管理
    處罰條例第53條、第60條第1 項及第63條第1 項第1 款、第
    3 款之規定，裁處罰鍰共4800元，並記違規點數共4 點。
三、聲明異議意旨略以：舉發當日伊正在家中休息睡覺，況本案
    之舉發通知單上既無伊之簽名亦無違規照片可供證明，爰依
    法聲明異議云云。
四、經查，異議人甲○○於前揭時間騎乘上開車輛行經臺北市○
    ○路與振興街口時，紅燈違規右轉經吹哨不聽制止拒絕停車
    接受稽查，遭舉發違規事實，有臺北市政府警察局93年11月
    23日北市警交大字第ACV433326 號、第ACV433327 號舉發違
    反道路交通管理事件通知單影本各1 紙在卷可稽。而證人即
    當場舉發之警員乙○○已到庭證稱：93年11月23日伊在北投
    區○○路及振華街口執行職務，伊站在懷德街335 巷口對面
    ，約12點21分左右，有1 名年約20餘歲男子，身穿黑色外套
    ，戴眼鏡及淺色面罩式安全帽，應該是與在庭之受處分人同
    1 人，騎乘1 部重機車（BNP317）紅燈右轉，伊站立位置與
    受處分人違規地點約距離2 、30公尺左右，伊發現違規情形
    ，就上前指揮其停放路旁接受稽查，但該名男子加速騎機車
    離去，伊就立即記下車號及特徵，回派出所後查詢相關資料
    ，發現車牌與機車特徵（車身、車頭是黑色）相符，因此就
    逕行舉發等情明確（見本院94年3 月21日訊問筆錄）。衡情
    證人乙○○為臺北市政府警察局北投分局永明派出所之警員
    ，僅係於依法執行路檢勤務時，適時發現異議人紅燈右轉並
    拒絕停車接受稽查而逃逸之違規事實，立即舉發違規，其與
    異議人素不相識，復無怨隙，應無甘冒觸犯偽證之罪責，故
    意構詞誣陷異議人之必要，茍無其他積極證據可佐，已難認
    其有何濫行舉發違規之情形，故其所為之前揭證言，堪予採
    信。再者，本件交通違規事件之舉發，雖無任何足資證明之
    照片可資為證，然汽車駕駛人有闖紅燈、不服指揮稽查而逃
    逸，當場不能或不宜攔截製單舉發者，得對汽車所有人逕行
    舉發處罰，道路交通管理處罰條例第7 條之2 第1 項第1 、
    4 款定有明文。且交通警員掣單舉發違反道路交通管理處罰
    條例所列之違規事實，本質上為行政處分，係公務員基於職
    務上權力，依法就特定之具體事件所為具有公法上效果之單
    方行政行為，基於公務員為公法上行為具有公信力之原則，
    該行政處分當可被推定為真正，其據以依法處分之事實亦應
    認定為正確無誤。另依道路交通管理處罰條例科處行政罰事
    件，依據公法爭議之舉證責任分配法則，固應先由行政機關
    就其業已履踐相關正當法律程序，以及人民應受處罰之客觀
    違反法令行為，負證明之責，受處罰人就行政機關已為相當
    證明之前開事項，若主張欠缺主觀歸責條件或為其他抗辯，
    亦須就其所辯提出反證。惟行政機關對於前開應為舉證事項
    ，並非不得以執行查察取締勤務人員，依據調查人證之程序
    ，使就親歷事實提供不可替代之證明方法。受處罰人就該證
    人所述見聞經過之真實性倘有質疑，除依法定交互詢問程序
    加以檢驗外，亦不得僅因證人之個人身分、地位或與當事人
    之關係而謂其不得作證，或憑己意指為必須代以其他特定之
    證據方法，此在證人業已具結願依偽證罰則擔保證言可信之
    場合，尤屬當然。從而本件異議人既未就執勤員警之舉發有
    誤提出相關證據以供調查，本院復查無何證據足資證明證人
    乙○○有捏造事實違法取締之情事，則執勤警員本其維護交
    通秩序、公眾安全職責所為之舉發，自應受到合法、正確之
    推定。參以證人乙○○庭呈之舉發當日員警工作紀錄簿影本
    ，其上記載「於上述時（11月23日11時─13時）執行巡邏勤
    務，並於12時10分許在明德、振華街口進行路檢勤務，於12
    時21分有一年約20幾歲男子，穿黑色外套、戴眼鏡、戴淺色
    安全帽，騎乘一部重機車（黑色）BNP ─317 號紅燈違規右
    轉，職便立即吹哨子指揮其停靠路旁、接受稽查，但該男子
    不理不睬，加速騎去，職便記下車號及其特徵，予以逕行舉
    發。」，經本院核閱，與其到庭證述之內容相符。又異議人
    於本院審理時已自承：舉發當日伊並無將機車借給他人使用
    等語，益徵證人乙○○於舉發當時應無誤認之可能，足見異
    議人所辯上情應係事後卸責之詞，尚不足採，本件異議人確
    有前述利用駕車行經有燈光號誌管制之交岔路口闖紅燈及拒
    絕停車接受稽查而逃逸之違規事實，其事證已臻明確，洵堪
    認定。從而原處分機關依道路交通管理處罰條例第53條、第
    60 條 第1 項及第63條第1 項第1 款、第3 款之規定，裁處
    異議人罰鍰共4800元，並記違規點數共4 點，核無不當。本
    件異議為無理由，應予駁回。
五、據上論斷，應依道路交通案件處理辦法第19條，裁定如主文
    。
中　　華　　民　　國　　94　　年　　4 　　月　　4 　　日
                        臺灣士林地方法院交通法庭
                                  法  官  趙文卿
以上正本證明與原本無異。
如不服本裁定，應於送達後5日內，向本院提出抗告狀。
                                  書記官  嚴慧萍
中　　華　　民　　國　　94　　年　　4 　　月　　4 　　日
